【裁判字號】    95,毒抗,461
【裁判日期】    951011
【裁判案由】    毒品危害防制條例
【裁判全文】
臺灣高等法院刑事裁定                 95年度毒抗字第461號
抗  告  人
即  被  告  甲○○
上列抗告人因毒品危害防制條例案件，不服臺灣板橋地方法院95
年度毒聲字第1643號，中華民國95年8 月25日裁定（聲請案號：
臺灣板橋地方法院檢察署95年度毒偵字第4958號、95年度聲觀字
第1196號），提起抗告，本院裁定如下：
    主  文
抗告駁回。
    理  由
一、原裁定意旨略以：檢察官聲請意旨略以，被告甲○○基於施
    用第一級毒品海洛因之犯意，於95年7 月13日為警採集尿液
    回溯26小時內之某時，在不詳地點，施用第一級毒品海洛因
    ，嗣為警於95年7月13日，在臺北縣樹林市○○街98之2號3
    樓查獲。訊據被告雖否認上揭犯行，惟查被告尿液經送檢驗
    後有毒品陽性反應，有臺灣檢驗科技股份有限公司（下簡稱
    ：臺灣檢驗公司）出具之尿液檢驗報告附卷可稽，且有被告
    持有之施用毒品器具注射針筒6 支扣案可考，被告所辯顯不
    足採信，其施用毒品犯行堪與認定，依毒品危害防制條例第
    20條第1 項及觀察勒戒處分執行條例第3條第1項規定，聲請
    裁定將被告送勒戒處所觀察、勒戒等語。查被告甲○○於警
    詢、偵查中雖均矢口否認有何施用第一級毒品海洛因之犯行
    ，惟其於95年7月13日晚間8時許為警查獲後所採集尿液，經
    送臺灣檢驗科技股份有限公司檢驗之結果，發現確有鴉片類
    （海洛因代謝物）陽性反應，有該公司所出具之濫用藥物尿
    液檢驗報告1 紙存卷可稽，顯見被告在經警採尿前之26小時
    內之某時，確曾有施用第一級毒品海洛因之犯行，洵堪認定
    。又被告前因施用毒品案件，經法院裁定送戒治處所施以強
    制戒治，於88年9 月17日強制戒治期滿執行完畢，此有本院
    被告前案紀錄表附卷可憑，被告於前開強制戒治執行完畢釋
    放後，於5 年後再犯本件施用第一級毒品之罪，應由檢察官
    就其再犯本件施用第一級毒品犯行聲請觀察、勒戒。綜上所
    述，本件聲請經核於法要無不合，依毒品危害防制條例第20
    條第1項、第3項，觀察勒戒處分執行條例第3條第1項裁定被
    告甲○○施用第一級毒品，應送勒戒處所觀察、勒戒等語。
二、抗告意旨略以：被告自93年9 月起即因脊椎神經病變前後陸
    續施行5 次開刀手術，而每次術後均由醫院施打嗎啡止痛劑
    ，每6小時施打1次，是以總次數已達數10次以上，及至出院
    後仍會有頸椎疼痛及副作用渴癮現象，始由亞東醫院精神科
    開立有止重度疼痛效果（丁基原啡因）共門診2 次，合計84
    粒該類藥品，按（丁基原啡因）即屬類似嗎啡鴉片之止痛劑
    ，95年7 月13日當日被告亦因頸椎疼痛難耐而有服用該藥物
    ，在此之前並無非法施打第一級毒品，是以被告尿液檢驗呈
    現毒品陽性反應，係服用該藥物之結果。另警方於住處查獲
    注射器6 支則係被告母親鄭廖笑長期罹患糖尿病施打胰島素
    所使用（此有醫院死亡診斷證明），非被告持有施打毒品。
    綜上，被告並無施用第一級毒品，爰依法提出抗告等語。
三、經查：
    (一)按犯毒品危害防制條例第10條之罪者，檢察官應聲請法院
      裁定，令被告入勒戒處所觀察、勒戒，其期間不得逾2 月
      ，同條例第20條第1項定有明文。
    (二)本件抗告人即被告甲○○於95年7 月13日20時許為警查獲
      後所採集之尿液，經送臺灣檢驗公司，先以EIA 酵素免疫
      分析法進行初步檢驗，再以GC/MS 即氣相層析質譜儀分析
      法檢驗確認，鑑定結果證實其尿液呈鴉片類陽性反應之事
      實，有臺北縣政府警察局樹林分局毒品案件被移送人姓名
      及代碼對照表、臺灣檢驗公司95年8月9日出具之濫用藥物
      尿液檢驗報告各1紙附卷可稽（見原審卷第48、49頁)。按
      海洛因經注射或吸入人體後，約百分之80於24小時內自尿
      中排出，一般而言，尿液中能否驗出嗎啡陽性反應與其投
      與量、投與途徑、採尿時間、個人體質及檢測方法之靈敏
      度有關，國外曾有文獻報導注射6 毫克之海洛因鹽酸鹽，
      其代謝物嗎啡之平均可檢出時限約為26小時等情，業經行
      政院衛生署藥物食品檢驗局81年9月8日藥檢壹字第8114
      885 號函述明此旨綦詳。又查據行政院國軍退除役官兵輔
      導委員會臺北榮民總醫院83 年3月1日北總內字第135號
      函略稱：「煙毒及安非他命檢驗之步驟主要分為『篩檢』
      與『確認』，以螢光偏極免疫學分析法、薄層分析法篩檢
      ，都可能有干擾因素，造成假陽性反應（即會有服用安非
      他命或嗎啡以外的藥，但尿液中卻出現安非他命或嗎啡反
      應之情形）、或假陰性反應（即有服用安非他命或嗎啡，
      但尿液中卻無安非他命或嗎啡反應之情形）；又上開篩檢
      方法之錯鋘百分率並非一固定值，而是在不同之條件下有
      不同之錯誤百分比，但如以氣相層析質譜儀分析法做確認
      ，則應不會有假陽性反應；亦即任何在初步篩檢中得到陽
      性反應者，應以氣相層析質譜儀做最後確認，才算完成煙
      毒檢驗工作；綜合論之，任何篩檢方法都可能有發生錯誤
      之情形，故司法判決上，應以氣相層析質譜儀之結果做為
      依據」等語。被告本件被查獲時採取之尿液既經合格之檢
      驗單位以精密之氣相層析質譜儀法確認有嗎啡陽性反應，
      則被告於上揭經警採尿時間前之26小時內之某時，確曾有
      施用第一級毒品海洛因之事實，已堪認定。
    (三)抗告人雖辯稱：自93年9 月起即因頸椎神經病變前後陸續
      施行5 次開刀手術，每次術後都會施打嗎啡止痛劑，已施
      打數10次以上，出院後復因頸椎疼痛及副作用渴癮現象，
      由亞東醫院門診開立類似嗎啡鴉片之止痛劑（丁基原啡因
      ），查獲當日被告有服用該藥品，致尿液檢驗產生鴉片類
      陽性反應云云。惟查：依據被告所提出之亞東醫院診斷證
      明書載稱「病患於95年4月10日來院初診，之前僅於95年4
      月10日、95年7 月20日門診複查，因渴癮問題當天開立丁
      基啡原buprenorphine 0.2mg 2#tid共7天，之後即未再門
      診返診，建議戒癮，以協助症狀改善，目前無法斷定其在
      家中使用丁基啡原之規律性與藥癮使用情形之相關性」等
      語，顯見被告因有渴癮現象而向亞東醫院門診取得上開藥
      物服用係在95年4 月10日，距離本件被告經查獲施用第一
      級毒品之時間已相隔3月之久，又該藥物之治療時程為7天
      份，照常理而言，被告即因有渴癮現象尋求醫療改善，理
      應按時服藥而於7 天內將該藥品服用殆盡，豈可能於時距
      三月後之本件案發時仍有藥物剩餘？復審之被告為警查獲
      並採尿時，未曾於警訊中表明有何服用藥物之情，何以於
      本件尿液送驗後檢出嗎啡陽性反應後，始為服用藥物之抗
      辯，實令人費解？是被告辯稱查獲當日有服用藥物云云，
      顯不符合常理，要非可採。況按「尿液毒品檢驗若使用氣
      相層析質譜儀分析法確認，則可完全排除偽陽性之干擾，
      為目前最具公信力的檢驗方法」，此為法務部調查局第6
      處發技(1)字第87074574號函所揭示，是依此檢驗方式所
      檢出之結果，可排除偽陽性之干擾，而得到正確之鑑驗結
      果，被告所辯亦非可採。又被告雖以警方在其住處所查獲
      注射器6 支係其母親施打胰島素所使用，並提出其母親死
      亡診斷證明書1紙為證，惟查被告為警查獲之注射針筒6支
      ，分別係在被告住處之客廳、鞋櫃及其運動外套內查獲，
      此見諸被告警訊筆錄自明，又注射針筒並非管制之違禁物
      品，苟該注射針筒確為被告之母生前所使用，何以須為如
      此四處藏放之行為，亦難令人無疑？縱該注射針筒確為被
      告之母生前供施打胰島素之用，惟施用第一級毒品海洛因
      之方法非僅注射一端，是被告以此置辯尚難為被告有利之
      認定，是被告所辯均屬事後卸責之詞，無足採信。綜上，
      被告空言提起本件抗告，為無理由，應予駁回。
據上論斷，應依刑事訴訟法第412條，裁定如主文。
中    華    民    國    95    年    10    月    11    日
                  刑事第十五庭審判長法  官  吳昭瑩
                                    法  官  王梅英
                                    法  官  李釱任
以上正本證明與原本無異。
不得再抗告。
                                    書記官  洪秋帆
中    華    民    國    95    年    10    月    12    日


司法院資訊處製作；財團法人民間司法改革基金會備份。
